【裁判字號】    99,抗,76
【裁判日期】    990430
【裁判案由】    本票裁定
【裁判全文】
臺灣高雄地方法院民事裁定                99年度抗字第76號
抗  告  人  乙○○
相  對  人  甲○○
上列抗告人因與相對人甲○○間本票裁定強制執行事件，對於中
華民國99年3 月29日本院99年度司票字第1402號裁定提起抗告，
本院裁定如下：
    主    文
抗告駁回。
抗告程序費用新台幣壹仟元由抗告人負擔。
    理    由
一、抗告意旨略以：相對人執以有如附表所示，未載到期日，並
    免除作成拒絕證書之本票6 紙（下稱系爭本票），聲請對抗
    告人為強制執行。惟本件主債務係動產擔保抵押，權利人已
    連續2 年按月依法向抗告人扣取3 分之1 薪資，如今卻遭執
    票人持系爭本票追索，顯有未合，蓋此系爭本票債權已不存
    在，再者，相對人所持系爭本票，業已罹於票據法第22條第
    1 項之3 年時效，即系爭本票於97年10月17日消滅時效已完
    成，故系爭本票債權亦不存在，原裁定未予詳察是否已時效
    完成即准許相對人之本票裁定聲請，尚欠允當，為此提出抗
    告，請求廢棄原裁定。
二、按執票人向本票發票人行使追索權時，得聲請法院裁定後強
    制執行，票據法第123 條定有明文。又本票執票人依上開規
    定聲請法院裁定許可對發票人強制執行，係屬非訟事件，此
    項聲請之裁定，僅依非訟事件程序，就本票形式上之要件是
    否具備，以審查強制執行許可與否，並無確定實體上法律關
    係存否之效力，如發票人就票據債務之存否有爭執時，應由
    發票人提起確認之訴，以資解決，亦有最高法院56年台抗字
    第714 號及57年台抗字第76號判例意旨可資參照。
三、經查，相對人主張其執有抗告人簽發如附表所示、未載到期
    日，並免除作成拒絕證書之本票6 紙，屆期經提示，未獲付
    款，爰依票據法第123 條規定聲請裁定許可強制執行等情，
    業據提出與其所述相符之本票6 紙為證，且經本院依形式上
    審核系爭本票應記載事項均記載齊備，並無票據無效情形存
    在，抗告人既為發票人，自應負發票人責任，故原裁定依據
    相對人所提出本票為形式上判斷，據以准許強制執行，並無
    違誤。又抗告意旨雖以附表所示系爭本票之到期日為97年10
    月17日，而相對人於99年3 月間為本件聲請時，其請求權時
    效業已消滅及其已因遭受權利人按月執行3分之1扣薪而清償
    系爭本票債務等事由，依法提出抗告。惟票據之請求權時效
    是否消滅，涉及實體法上否有時效中斷或其他得阻礙時效完
    成之事由，而此類事由，應由抗告人另行提起訴訟，並由法
    院經實質之調查及辯論後始得判斷，以資解決，縱抗告人抗
    辯已按月清償乙節為真，然此亦屬實體法事項，復應由抗告
    人以另訴解決。是抗告人所執主張，均非本件非訟程序得加
    以審究，仍應為許可強制執行之裁定。從而，原審裁定准予
    強制執行，核無不合，抗告人猶執前詞，指摘原裁定不當，
    為無理由，應予駁回。
四、據上論結，本件抗告為無理由，依非訟事件法第46條、第21
    條第2 項、第24條第1 項，民事訴訟法第495 條之1 第1 項
    、第449 條第1 項、第78條，裁定如主文。
中    華    民    國    99    年    4     月    30    日
                 民事鳳山分庭  審判長法  官  楊富強
                                     法  官  譚德周
                                     法  官  林意芳
以上正本係照原本作成。
如不服本裁定應於送達後10日內向本院提出再抗告狀，並繳納再
抗告費用新台幣1000元。再為抗告應以適用法規顯有錯誤為理由
，並經本院之許可，該許可以原裁定所涉及之法律見解具有原則
上重要性者為限。
中    華    民    國    99    年    5     月    3     日
                                     書記官  劉國偉
┌──────────────────────────────────────────┐
│附表：                                                          99年度抗字第76號    │
├──┬───────┬────────┬───────┬──────┬───────┤
│編號│ 發   票   日 │票面金額(新台幣)│ 到   期   日 │ 利息起算日 │票  據  號  碼│
│    │              │                │              │ (提示日)   │              │
├──┼───────┼────────┼───────┼──────┼───────┤
│001 │93年11月10日  │50,000元        │    未載      │99年3月1日  │599926        │
├──┼───────┼────────┼───────┼──────┼───────┤
│002 │94年5月27日   │80,000元        │    未載      │99年3月1日  │486815        │
├──┼───────┼────────┼───────┼──────┼───────┤
│003 │94年6月5日    │50,000元        │    未載      │99年3月1日  │373727        │
├──┼───────┼────────┼───────┼──────┼───────┤
│004 │94年7月13日   │20,000元        │    未載      │99年3月1日  │373743        │
├──┼───────┼────────┼───────┼──────┼───────┤
│005 │94年8月19日   │20,000元        │    未載      │99年3月1日  │734067        │
├──┼───────┼────────┼───────┼──────┼───────┤
│006 │94年10月18日  │500,000元       │    未載      │99年3月1日  │790235        │
└──┴───────┴────────┴───────┴──────┴───────┘

司法院資訊處製作；財團法人民間司法改革基金會備份。
